【裁判字號】    95,交聲,1842
【裁判日期】    951228
【裁判案由】    交管條例聲異
【裁判全文】
臺灣板橋地方法院交通事件裁定        95年度交聲字第1842號
原處分機關  交通部公路總局臺北區監理所
異  議  人
即受處分人  甲○○
上列受處分人即異議人因違反道路交通管理處罰條例案件，對於
交通部公路總局臺北區監理所民國95年11月16日為之北監自裁字
第裁40-CG0000000號裁決處分，聲明異議，本院裁定如下：
    主  文
原處分撤銷。
甲○○不罰。
    理  由
一、原處分意旨略以：異議人即受處分人甲○○所有車牌號碼14
    08-GU號自用小客車，原車主廖學宗於民國95年10月1日上午
    9時31分許駕駛該車行經限速50公里之臺北縣鶯歌鎮○○○
    路時，經臺北縣政府警察局交通隊測得時速118公里，超速
    68公里，超過規定之最高時速60公里以上未滿80公里，嗣該
    車過戶移轉予異議人，依道路交通管理處罰條例第43條第4
    項、第85條第4項之規定，仍裁處異議人（現車主）吊扣汽
    車牌照3個月。
二、聲明異議意旨略以：異議人是於95年10月初，向前手廖學宗
    購買車牌號碼1408-GU 號自用小客車（卷附之中古買賣合約
    書買方邱顯欽係異議人丈夫），並於95年10月5 日完成過戶
    登記，異議人尚未使用該車，更無違規行車情事，原處分機
    關逕依登記名義裁罰車主顯有違誤。且按道路交通管理條例
    等相關法令規定，車主名義人辦理變更登記，應將全部稅捐
    及罰款完納，本件因變更登記期間造成裁罰對象之違誤，應
    於查核後註銷，不應裁罰異議人，故不服原裁決處分，爰依
    法請求撤銷原處分等語。
三、按汽車駕駛人，駕駛汽車行車速度，超過規定之最高時速60
    公里以上者，處汽車駕駛人新臺幣（下同）6 千元以上2 萬
    4 千元以下罰鍰；汽車駕駛人有第1 項第2 款行為者，並吊
    扣該車輛牌照3 個月，道路交通管理處罰條例第43條第第1
    項第2款、第4項固有明文。又按本條例關於車輛所有人之處
    罰，其為吊扣或吊銷車輛牌照者，不因處分後該車輛所有權
    移轉、質押、租賃他人或租賃關係終止而免於執行，同條例
    第85條第4項亦有明定。然查：
(一)、車牌號碼1408-GU號自用小客車，係異議人之夫邱顯欽於95
    年10月3日向廖學宗購買，於95年10月4日交付該車與異議人
    之夫，並於95年10月5 日完成過戶登記，此經異議人提出身
    分證﹙配偶欄註計異議人之配偶為邱顯欽﹚、邱顯欽與廖學
    宗簽立之中古汽車買賣（切結）合約書、前開自小客車於95
    年10月5 日過戶登記與異議人之交通部公路總局臺北區監理
    所95年11月13日北監自字第0952102119號函所附過戶登記檢
    索資料等為憑，是異議人主張本件違規時間點即95年10月1
    日，伊並未取得該車，並非本件實際之違規駕駛等情，與事
    實符合，足堪採信。
(二)、按上開道路交通管理處罰條例第85條第4 項規定為：「本條
    例關於車輛所有人之處罰，其為吊扣或吊銷車輛牌照者，不
    因處分後該車輛所有權利移轉、質押、租賃他人或租賃關係
    終止而免於執行。」，係為防杜車輛所有人藉由車輛移轉或
    其他契約關係以規避車輛牌照吊扣或吊銷處分，而所謂「處
    分後」，於本件之解釋上應指「上開裁決書後」，始有其適
    用餘地。惟查，本件上開裁決書之處分時間為95年11月16日
    ，而本件車輛交付與異議人時間係為95年10月4 日，完成過
    戶之時間為95年10月5 日，因此，本件異議人係於95年11月
    16日「處分前」之95年10月4 日即已取得車輛所有權利移轉
    ，職是，依上所述，應不得裁處「處分後」取得車輛所有權
    之異議人。
(三)、況本件乃逕行舉發，舉發機關乃於95年10月16日方填製舉發
    違反道路交通管理事件通知單，有卷附舉發違反道路交通管
    理事件通知單在卷可參，則亦無事證顯示，廖學宗於舉發機
    關填製前開舉發違反道路交通管理事件通知單前即已知悉遭
    舉發前開交通違規情事，為免除裁罰，故意將車輛所有權移
    轉異議人，俾由受讓者主張善意受讓而規避裁罰。再者，本
    件若有違反道路交統管理處罰條例情事，監理機關應於辦理
    車輛過戶時，立即拒絕受理或告知違規情事，此亦屬異議人
    合理信賴之範疇，因此，上開裁決書處分異議人須承受該吊
    扣牌照處分之結果，亦有違人民之正當合理信賴。
四、綜上所述，原處分機關依道路交通管理處罰條例第43條第4
    項之規定，裁處異議人吊扣汽車牌照3 個月，即難認為允洽
    。本件異議為有理由，原處分應予撤銷，並由本院為異議人
    不罰之諭知。
據上論斷，應依道路交通管理處罰條例第87條第2 項，道路交通
案件處理辦法第20條前段，裁定如主文。
中    華    民    國    95    年    12    月    28    日
                      交通法庭  法  官  陳明偉
以上正本證明與原本無異
如不服本裁定應於送達後5 日內向本院提出抗告狀
                                書記官  陳慧儷
中    華    民    國    95    年    12    月    28    日


司法院資訊處製作；財團法人民間司法改革基金會備份。
